臺灣臺中地方法院民事判決　　　　　　　 100年度訴字第91號
原　　　告　胡明仁
被　　　告　李耿龍
訴訟代理人　吳梓生律師
上列當事人間清償借款事件，本院於民國100年5月16日言詞辯論
終結，判決如下：
    主      文
被告應給付原告美金壹萬捌仟肆佰貳拾玖點貳元及自民國92年6
月17日起至清償日止，按週年利率5%計算之利息。
訴訟費用由被告負擔。
本判決第一項，於原告以美金陸仟元為被告供擔保後，得假執行
。但被告如以美金壹萬捌仟肆佰貳拾玖點貳元為原告預供擔保後
，得免為假執行。
    事實及理由
一、原告原起訴請求被告應給付美金18,429.2元及自起訴狀繕本
    送達翌日起算之法定遲延利息，於訴訟中關於利息之起算日
    ，變更為自民國92年6月17日起算，係屬擴張應受判決事項
    之聲明，依民事訴訟法第255條第1項第3款之規定，應予准
    許，合先敘明。
二、原告主張：
  (一)被告於92年間，欲接手原告設於印尼之工廠，惟其不願其父
    李東海知悉其購買印尼工廠之事，遂以訴外人李宗祺、黃素
    霞為買受人，由被告擔任保證人，於92年3月14日與原告簽
    立工廠讓渡契約書。雙方約定讓渡工廠之價金為美金42,900
    元，應分四期攤還。詎被告僅支付部分款項。經雙方於92年
    5月29日會帳結果，確認尚有美金18,429.2元未清償。
  (二)雙方於同年5月31日曾會同李宗祺、黃素霞共同商議剩餘款
    項之清償方法。討論後，被告承諾其中美金4,630.3元及美
    金5,000元，由被告之債務人即台灣常藝公司分別於同年6月
    5日、6月16日匯款予原告作為清償；另美金8,000元由被告
    於同年6月2日直接匯款予原告之債權人楊文旺；其餘美金
    798.9元，則由被告於同年6月16日清償。詎事後被告仍未依
    約定履行。
  (三)依讓渡契約書之約定，上開款項如有拖滯，被告願負全部法
    律責任。則被告已為上開債務之連帶保證人甚明。爰依連帶
    債務之法律關係提起本訴，並聲明如主文第一、二項所示。
三、被告抗辯：
  (一)原告與訴外人李宗棋、周素霞間之工廠買賣事宜，伊僅擔負
    一般保證之責任，並非連帶保證之責任，且並未放棄先訴抗
    辯權，依民法第745條之規定，原告應先就主債務人即李宗
    棋、黃素霞之財產強制執行無效果後，始得向被告求償。縱
    訴外人李宗棋、黃素霞已死亡，原告亦應向渠等之繼承人就
    遺產主張求償，不得逕向被告請求。
  (二)另本件工廠讓渡之總價金為美金42,900元，訴外人李宗棋、
    黃素霞究竟已給付若干金額，尚餘若干金額未給付，亦未見
    原告舉證說明，所為請求自難認有所憑據。實則李宗棋、黃
    素霞均已全數清償完畢，並未積欠原告讓渡工廠之價金，原
    告自不得再向被告請求。並聲明求為判決駁回原告之訴及願
    供擔保請准宣告免為假執行。
四、本件原告起訴主張被告為其與訴外人李宗棋、黃素霞所簽定
    工廠讓渡契約之保證人，工廠讓渡之總價金為美金42,900元
    之事實，業據其提出工廠讓渡書一紙為證，被告對此亦並不
    爭執，堪認原告此部分之主張為真實。茲原告依連帶保證之
    法律關係請求被告給付剩餘款項，而被告則以前揭情詞置辯
    。經查：
  (一)按數人負同一債務，明示對於債務人各負全部給付之責，為
    連帶債務；無前項之明示時，連帶債務之成立，以法律有規
    定者為限，民法第277條第1項、第2項定有明文。查本件之
    工廠讓渡書第1條第2項約定「以上付款期日如有拖滯，丙方
    (即保證人)願負全部法律責任」，意即被告係在主債務人李
    宗棋、黃素霞就讓渡工廠之買賣價金有債務不履行之情況，
    始由被告代負買賣價金之責任，並未明示被告與主債務人李
    宗棋、黃素霞應負連帶清償之責。則原告主張被告應負連帶
    保證之清償責任，自非有據。
  (二)又依民法第745條規定，關於普通保證，保證人於債權人未
    就主債務人之財產強制執行無效果前，對於債權人之請求固
    得主張拒絕清償，即所謂先訴抗辯權，惟查：本件之主債務
    人李宗棋、黃素霞已同時於96年1月30日死亡，且其各順位
    之法定繼承人，均已拋棄繼承，業經本院調閱臺灣臺南地方
    法院96年度繼字第402號卷宗查核無訛，並有臺灣臺南地方
    法院家事法庭100年4月8日南院龍家戊96年度繼字第504號函
    1份在卷足憑。且主債務人李宗棋、黃素霞名下，亦查無任
    何遺產，亦有稅務電子閘門財產調件明細表2紙在卷足參。
    固債權人即原告在客觀上已無法對主債務人李宗棋、黃素霞
    二人有所主張，或對主債務人之財產為強制執行。且依民法
    第746條第4款之規定，主債務人之財產不足清償其債務者，
    保證人不得主張先訴抗辯權。綜上說明，本件被告雖僅負一
    般保證人之責任，惟主債務人已死亡，其名下查無任何財產
    ，且所有繼承人均已拋棄繼承，債權人即原告在客觀上已無
    法對主債務人之財產為強制執行，且主債務人之財產亦有不
    足清償其債務之情形，揆諸前揭說明，被告自不得主張一般
    保證之先訴抗辯權。
  (三)另被告雖抗辯主債務人李宗棋、黃素霞二人積欠之債務已全
    數清償完畢，惟迄無法舉證以實其說。又查，本件工廠讓渡
    契約之總價金為美金42,900元。另兩造曾於訂約後之92年5
    月31日彙算餘額，經確認尚有美金18,429.2元尚未給付，此
    有原告提出之經被告簽名之便條紙1張在卷可按。雖被告否
    認上開簽名之真正，惟經比對該便條紙上被告之簽名，其形
    式、運筆及特徵，均與上開工廠讓渡書上被告之簽名相同，
    足資證明原告主張本件餘款尚有美金18,429.2元尚未給付，
    應足採信。況且，兩造於92年5月31日協議剩餘款項之清償
    方法時，曾約定由第三人台灣常藝公司直接匯款予原告，而
    台灣常藝公司係被告之往來廠商，若非被告提出相關資料，
    原告豈能知悉此一訊息，益證雙方於92年5月31日之協議為
    真正。另雙方於92年5月31日彙算剩餘款項時，已就清償期
    另行約定，其中最後一筆餘款美金798.9元之清償期為92年6
    月16日。按給付有確定期限者，債務人自期限屆滿時起，負
    遲延責任，民法第229條第1項定有明文。從而，原告本於保
    證契約之法律關係，請求被告給付美金18429.2元及自92年6
    月17日起至清償日止，按法定利率即年息5%計算之利息，為
    有理由，應予准許。
五、兩造陳明願供擔保請准宣告假執行及為免假執行之宣告，經
    核無不合，爰均酌定相當擔保金額准許之。
六、本件事證已明，兩造其餘之攻擊防禦方法與判決結果無涉，
    爰不一一論述，併此敘明。
七、訴訟費用負擔及假執行、免為假執行宣告之依據：民事訴訟
    法第78條、第390條第2項、第392條第2項。
中    華    民    國    100    年    5    月    30    日
                  民事第三庭    法  官  高英賓
正本係照原本作成。
如對本判決上訴，須於判決送達後20日內向本院提出上訴狀。如
委任律師提起上訴者，應一併繳納上訴審裁判費。
中    華    民    國    100    年    5    月    30    日
                                書記官  廖碩薇